臺灣板橋地方法院民事判決　　　　　　　　96年度建字第29號
原　　　告　林鴻欽即景順企業社
被　　　告　力台營造有限公司
法定代理人　甲○○
訴訟代理人　黃啟倫律師
上列當事人間請求給付工程款事件，經本院於民國96年7 月18日
言詞辯論終結，判決如下：
    主  文
被告應給付原告新台幣壹佰伍拾壹萬玖仟玖佰捌拾陸元，及自民
國九十六年四月十三日起至清償日止，按年息百分之五計算之利
息。
原告其餘之訴駁回。
訴訟費用由被告負擔十分之九，餘由原告負擔。
本判決第一項於原告以新台幣伍拾壹萬元為被告供擔保後，得假
執行；但被告如以新台幣壹佰伍拾壹萬玖仟玖佰捌拾陸元為原告
預供擔保，或將請求標的物提存，得免為假執行。
原告其餘假執行之聲請駁回。
    事實及理由
一、原告起訴主張：緣被告前曾向業主即經濟部水利署第二河川
    局標得白玉海堤養護工程（下稱系爭工程），被告並將系爭
    工程中之鋪設「瀝青」部分另發包由原告施作，至瀝青下層
    之「碎石級配」鋪設部分則再發包由他人負責施作。嗣因系
    爭工程完工後，經業主即經濟部水利署第二河川局查驗結果
    ，該「碎石級配」及「瀝青」部分不合格，經濟部水利署第
    二河川局遂要求被告須重新施作至合格標準。兩造乃於律師
    劉興業見證下簽立協議書，除約定被告同意將系爭工程不合
    格之重新翻修工程再委由原告負責修復施作，工程款為新台
    幣（下同）60萬元，由被告開具同面額之台支本票交由律師
    事務所保管，迨原告提出發票及經被告所指派之工地主任陳
    清峰確認正式完工後，再由律師事務所將上開支票交付予原
    告外，並約定於原告將上開重新翻修工程完成，經業主履勘
    驗收合格並完成撥款後，被告須將系爭工程發包於原告承作
    之「瀝青」工程部分，尚未給付原告之工程款，按原約定之
    計算方式即以每平方公尺300 元（含稅）計算，面積以業主
    最後之結算書為準，全數支付原告。孰料，被告竟於原告完
    成該重新翻修工程，經業主驗收合格，並完成撥款後，迄未
    依約給付上開「瀝青」工程部分之工程款，共計1,546,200
    元（計算式：5154㎡×300 元／㎡＝1,546,200 元），且屢
    次催促均未獲置理。為此，爰依兩造間所簽立之協議書約定
    ，提起本件訴訟等語，並聲明求為判決：被告應給付原告1,
    546,200 元，及自起訴狀繕本送達翌日起至清償日止，按年
    息5 ％計算之利息，且願供擔保請准宣告假執行。
二、被告則以下列陳詞置辯，並聲明求為判決：原告之訴及假執
    行之聲請均駁回，如受不利判決，願供擔保請准宣告免為假
    執行。
  (一)被告日前承攬經濟部水利署第二河川局定作之系爭工程，並
    將其中之鋪設瀝青工作另行發包由原告林鴻欽即景順企業社
    施作。嗣因原告完成之工作及由第三人施作之級配部分經業
    主查驗後不符圖說之規定，故經兩造協議由原告負責重新翻
    修施作。惟原告重新翻修施作之舖設瀝青工作，部分似仍有
    厚度不符契約圖說之不完全給付情事，被告自得於原告依契
    約本旨完成系爭工作前，依法拒絕給付本件承攬之報酬。
  (二)另系爭工程因原告完成之工作及由第三人施作之級配部分經
    業主查驗後不符圖說之規定，需重新翻修施作，致系爭工程
    有逾期完工之情形，被告因此遭業主扣款222,819 元作為逾
    期罰款，被告自得請求原告賠償因其債務不履行所致之損害
    ，並為抵銷之主張。
  (三)又系爭工程中由原告承攬之瀝青工程，依合約之約定，其瀝
    青鋪面高度應為8 ㎝。惟經被告委任之桂田中壢實驗室取樣
    7 個瀝青混合料壓實試體中，有2 個試體之高度未達合約要
    求之8 ㎝，故原告承攬之上述工作顯有瑕疵，依民法第493
    條規定，被告得定相當期限，請求原告修補。是被告復謹以
    96年7 月16日答辯(二)狀催請原告於收受書狀繕本翌日起10日
    內，完成上述工作瑕疵之修補，且於原告完成修補前，被告
    亦得拒絕給付原告工程款。
三、原告主張被告前曾向經濟部水利署第二河川局標得系爭工程
    ，並將系爭工程中之鋪設「瀝青」工作及瀝青下層之「碎石
    級配」工作另發包由原告及第三人施作，。嗣因原告完成之
    舖設瀝青工作及由第三人施作之級配部分，經業主查驗後不
    符圖說之規定，兩造乃協議除另以工程款60萬元，交由原告
    負責重新翻修施作外，並約定於原告將上開重新翻修工作完
    成，經業主履勘驗收合格並完成撥款後，被告須將系爭工程
    發包於原告承作之「瀝青」工程部分，尚未給付原告之工程
    款，共計1,546,200 元給付予原告。惟被告於原告完成該重
    新翻修工作，並經業主驗收合格完成撥款後，迄今仍未依約
    給付上開工程款1,546,200 元之事實，被告除抗辯因原告所
    完成之工作有瑕疵，係屬不完全給付，被告自得請求原告修
    補，並於原告修補完成前，得拒絕給付工程款以及因需重新
    翻修施作，致系爭工程有逾期完工之情形，被告因此遭業主
    扣款222,819 元作為逾期罰款，被告自得請求原告賠償因其
    債務不履行所致之損害，並為抵銷之主張外，其餘均不爭執
    ，並有原告提出與所述相符之協議書1 件為證（見本院卷第
    6 、7 頁），自堪信為真實。是以本件兩造之爭執要旨，在
    於原告所完成之工作是否有瑕疵而屬不完全給付？以及被告
    之主張抵銷，有無理由？各節，以下分項審究之。
四、按當事人主張有利於己之事實者，就其事實有舉證之責任，
    民事訴訟法第277 條前段定有明文。故原告對於自己主張之
    事實已盡證明之責後，被告對其主張，如抗辯其不實並提出
    反對之主張者，則被告對其反對之主張，亦應負證明之責，
    此為舉證責任分擔之原則（最高法院18年上字第2855號判例
    意旨參照）。次按債務人負有依債務本旨為給付之義務，如
    違背債務之本旨為給付，即屬不完全給付，債務人如主張其
    已為完全給付，當由其負證明之責，惟債權人於受領給付後
    ，以債務人給付不完全為由，請求債務人損害賠償，關於給
    付不完全之點，應轉由債權人負舉證責任（最高法院77年度
    台上字第1989號判決意旨參照）。原告主張已依兩造間協議
    書之約定，完成瀝青及碎石級配之重新翻修工程，且經業主
    經濟部水利署第二河川局驗收通過並完成撥款，依協議書第
    3 條約定，被告即應支付原告所承包之系爭工程有關鋪設「
    瀝青」部分之工程款1,546,200 元之事實，被告除抗辯原告
    所完成之工作有瑕疵，係屬不完全給付，得於原告予以補正
    前，拒絕支付上開工程款外，其餘均不爭執，並有原告所提
    出之協議書1 件在卷為證，堪認原告對其主張之事實已盡證
    明之責，依上說明，被告自應就其反對主張即原告所完成之
    工作有瑕疵，係屬不完全給付之有利於己事實，負舉證之責
    任。經查：
  (一)被告主張原告所完成之工作有瑕疵，係屬不完全給付云云，
    固據提出詳細價目表（即標單）及桂田技術顧問有限公司桂
    田中壢實驗室之瀝青混合料壓實試體高度試驗報告各1 份為
    憑。然由上開詳細價目表內容觀之，其中有關水防路A.C 鋪
    面部分，係僅載明t ≒8 ㎝，乃表示其高度只需接近8 ㎝即
    可，並未明確要求要達8 ㎝或以上。因此，被告據之主張依
    兩造合約要求，原告所鋪設瀝青其高度需達8 ㎝云云，顯屬
    無據。遑論被告以此為斷，進而主張原告所完成之工作係有
    瑕疵，屬不完全給付云云自更屬無由。至於被告所另提出之
    上開試驗報告，姑不論其真實性已為原告所否認，且縱令為
    真實，惟依上所述，兩造間之合約既未明確要求高度需達8
    ㎝或以上，並參酌被告不否認就原告所施作之工程前曾另經
    委請財團法人中華顧問工程司作過試驗，其結果無問題（見
    本院卷第74頁）以及系爭工程之業主即經濟部水利署第二河
    川局亦已函覆本院「被告所承包之系爭工程，業經函報於95
    年10月13日竣工，經該局於95年12月15日、95年12月27日初
    驗、驗收合格在案」等情，有經濟部水利署第二河川局96年
    6 月6 日水二工字第09650042160 號函附卷可稽（見本院卷
    第34頁），自堪認原告所完成之工作應已符合兩造間合約之
    約定即係符合業主經濟部水利署第二河川局之圖說內容。否
    則，業主經濟部水利署第二河川局焉有同意通過驗收之理。
    由此益見被告辯稱原告所完成之工作有瑕疵，係屬不完全給
    付云云，誠屬不可採。
  (二)承前，被告所辯原告完成之工作有瑕疵，係屬不完全給付云
    云，既不可採，則被告以之為據，主張於原告未補正前，非
    不得拒絕自己之給付云云，自亦屬無由，而原告於起訴原因
    復已有相當之證明，依最高法院18年上字第1679號判例意旨
    ，即應為被告不利益之裁判。從而，原告訴請被告給付工程
    款1,546,200元，自屬於法有據，應予准許。
五、次按債務之抵銷，以雙方當事人互負債務為必需具備之要件
    ，且主張抵銷之當事人就其主張抵銷之債權及數額確實存在
    之事實負有舉證之責任。又因可歸責於債務人之事由，致為
    不完全給付者，債權人得依關於給付遲延之規定行使其權利
    ，此觀民法第227 條第1 項規定自明，而債務人遲延者，債
    權人得請求其賠償因遲延而生之損害，民法第231 條第1項
    亦定有明文。被告主張因原告完成之工作及由第三人施作之
    級配部分經業主查驗後不符圖說之規定，需重新翻修施作，
    致系爭工程有逾期17天完工情形，被告因而遭業主扣款222,
    819 元之事實，原告除抗辯願意分擔，但重新翻修瀝青工程
    之時間只有2 天外，其餘並不爭執，自堪信為真實。則依上
    開說明，被告雖得就因可歸責原告之事由，致為不完全給付
    ，造成需重新翻修所生之遲延損害，請求原告予以賠償，但
    因原告僅自認其造成逾期之天數為2 天而已，且系爭工程前
    經業主查驗不合格之部分係除原告所施作之工程外，尚包括
    由第三人施作之級配部分。因此，依上開舉證責任分配原則
    ，被告自尚須就其主張超過2 天之損害部分，亦係因可歸責
    於原告之事由所致乙節，負舉證之責任。惟被告迄至本件言
    詞辯論終結時止，均未舉出其他確切證據以實其說，自難認
    其該部分主張亦為可採。是本件被告得主張抵銷之數額，自
    應以原告上開自認之範圍即26,214元（計算式：222,819 元
    ÷17天×2 天＝26,214元）為限，逾此範圍被告之主張抵銷
    即無理由。故原告得請求被告給付之工程款應為1,519,986
    元（計算式：1,546,200 元－26,214元＝1,519,986 元）。
六、綜上所述，原告依據兩造間協議書約定之法律關係，請求被
    告給付工程款1,519,986 元及自起訴狀繕本送達翌日即96年
    4 月13日（見本院卷第19頁）起至清償日止，按年息5%計算
    之利息，為有理由，應予准許；逾此部分之請求，則為無理
    由，應予駁回。
七、因本案事證已臻明確，兩造其餘主張、陳述及所提之證據暨
    攻擊防禦方法，經本院審酌後，認與本案判斷結果無影響，
    均毋庸再予一一審酌，附此敘明。
八、兩造分別陳明願供擔保，聲請宣告假執行或免為假執行，經
    核原告勝訴部分，於法尚無不合，爰各酌定相當擔保金額宣
    告之。至原告其餘假執行之聲請，因該部分之訴業經駁回，
    其假執行之聲請亦失所附麗，應併予駁回。
九、結論：本件原告之訴為一部有理由，一部無理由，依民事訴
    訟法第79條、第390條、第392條，判決如主文。
中　　華　　民　　國　　96　　年　　8 　　月　　8 　　日
                  民事第一庭    法　官　黃若美
以上正本係照原本作成
如對本判決上訴，須於判決送達後20日內向本院提出上訴狀
中　　華　　民　　國　　96　　年　　8 　　月　　8 　　日
                                書記官　傅明華
